【裁判字號】    89,訴,1013
【裁判日期】    890714
【裁判案由】    給付保險金
【裁判全文】
臺灣臺中地方法院民事判決  八十九年度訴字第一０一三號
    原      告  台灣中國航聯產物保險股份有限公司員林分公司
    法定代理人  丙○○
    訴訟代理人  甲○○
    被      告  丁○○
    訴訟代理人  陳惠玲  律師
    複  代理人  乙○○        .
右當事人間請求給付保險金事件，本院判決如左：
    主    文
被告等應給付原告新臺幣肆拾捌萬捌仟伍佰元及自八十九年一月八日起至清償日止，
按年息百分之五計算之利息。
原告其餘之訴駁回。
訴訟費用由被告負擔三分之一，餘由原告負擔。
    事    實
甲、原告方面：
一、聲明：
    求為判決被告應給付原告新臺幣（下同）七十三萬二千七百五十元及自八十九年
    一月八日起至清償日止，按年息百分之五計算之利息。訴訟費用由被告負擔。
二、陳述：
    (一)、原告承保由訴外人詹進耀駕駛之ＨＶ－五二０八號被保險汽車，於民國八十
      七年九月二十七日二十三時０分許，在清水鎮○○路與西濱路口附近，遭被告
      所駕之ＧＳ－四七四一號車，因路口未遵守號誌而肇事，致受柒拾參萬貳仟柒
      佰伍拾元整之損失，案經報請大秀派出所現場處理。
    (二)、右被保險汽車受損，經原告依約賠付後業依保險法第五十三條之規定取得代
      位權。
    (三)、按「不法毀損他人之物者，應向被害人賠償其物因毀損所滅少之價額」，民
      法第一百八十四條、一百九十條已有明文規定，被告經原告請求支付修理費迄
      今未賠償，爰此，提起本訴。
三、證據：
    提出理賠計算書、報廢証明、賠款收據、車損照片、警員查報現場圖等影本各一
    份及照一片六張為証。
乙、被告方面：
一、聲明：
    (一)、請求駁回原告之訴。
    (二)、訴訟費用由原告負擔。
    (三)、如受不利之判決，請准提供擔保宣告免予假執行。
二、陳述：
    查本件車禍事故係詹進耀駕駛車牌號碼ＨＶ一五二０八號車輛，撞擊被告所駕駛
    之車牌碼車輛ＧＳ－四七四一號車輛之左側前方位置而肇致。按被告所駕駛之車
    輛遭詹進耀所撞擊之車輛撞擊之當時，被告直接反應地將方向盤右轉，其後車輛
    停在右轉後之道路上；而詹進耀所駕駛之車輛撞擊被告駕駛之車輛後，車輛翻轉
    而停於對向之車道上；故詹進耀車輛之所以毀損，完全是因詹進耀之不當駕駛行
    為行為所造成。而被告所有之車輛遭詹進耀撞擊之結果，亦已無法修復而報廢。
    按被告並無為任何行為而毀損詹進耀之車輛，反倒是詹進耀駕車撞擊被告之車輛
    ，而毀損被告之車輛，故被告對詹進耀無任何損害賠償之責任。詹進耀對被告既
    無損害賠償請求權，故原告依保險法第五十三條規定對被告提起本件訴訟，為無
    理由。
三、証據：
    請向清水分局調取車禍照片。
丙、本院依聲請向台中縣警察局清水分局調取本件車禍現場照片，並依職權調閱八十
    八年度交易字第二九五號刑事卷宗。
    理    由
一、本件原告主張其承保由訴外人詹進耀駕駛之ＨＶ－五二０八號被保險汽車，於八
    十七年九月廿七日廿三時許，在清水鎮○○路與西濱路口，遭被告駕駛之ＧＳ－
    四七四一號車因在路口未遵守號誌而肇事，被告不法毀損他人之車輛，應向詹進
    耀賠償其車輛因毀損所受之損害七十三萬二千七百五十元，因原告已依約賠付，
    取得代位權。被告自應如數賠償原告等情，提出理賠計算書、報廢証明、賠款收
    據、車損照片、警員查報現場圖等影本及照片六張為証。
    被告則以：本件車禍事故係詹進耀駕駛之ＨＶ－五二０八號車輛，撞擊被告所駕
    駛ＧＳ－四七四一號車輛之左側前方而肇事詹進耀車輛之所以受損，係因詹進耀
    之不當駕駛行為所致。而被告所有之車輛遭詹進耀撞擊結果，亦已無法修復而報
    廢。被告並無為任何行為而毀損詹進耀車輛，反倒是詹進耀駕車撞毀被告車輛，
    故被告對詹進耀無任何損害賠償責任，原告依保險代位權提起本訴為無理由等語
    資為抗辯。
二、經查被告丁○○於八十七年九月廿七日晚上十一時許，駕駛車牌號碼ＧＳ－四七
    四一號自小客車，沿台中縣清水鎮○○路往高美方向行駛，途經西濱路與臨海路
    交叉路口，適詹進耀駕駛車牌號碼ＨＶ－五二０八號小客車沿臨海路口由西往東
    行駛，至上開交叉路口，因雙方均自認前方交通號誌為綠燈，至路口均違反道路
    交通安全規則，未減速慢行，注意車前狀況，仍各以時速九十公里前進致撞擊肇
    事，雙方車輛均被撞毀報廢，此有台中縣警察局清水分局所檢送之車禍現場照片
    六張、及附於八十八年度交易字第二九五號刑事卷內之肇事現場圖可稽，被告於
    八十八年六月廿三日上開刑案審理時亦自承超速有過失。觀諸肇事現場圖及警局
    偵訊筆錄，詹進耀是行內側快速車道，丁○○是行外側慢速車道，被告丁○○見
    詹進耀已駛近路口，猶加速前進，致肇事，綜觀兩造違規情節，本院認被告應負
    三分之二之過失責任。
三、按因故意或過失，不法侵害他人之權利者，負損害賠償責任。不法毀損他人之物
    者，應向被害人賠償其物因毀損所滅少之價額，民法第一百八十四條第一項前段
    、第一百九十六條分別定有明文。是被告對於詹進耀之車損，自應依其過失比例
    ，負損害賠償責任。依保險法第五十三條第一項規定，「被保險人因保險人應負
    保險責任之損失發生，而對於第三人有損失賠償請求權者，保險人得於給付保險
    金額後，代位行使被險人對於第三人之請求權，但其所請求之數額，以不逾賠償
    金額為限。」本件詹進耀所有ＨＶ－五二０八號車輛於八十七年九月八日向原告
    投保車體損失險九十七萬七千元，於八十七年九月廿七日下午十一時許肇事，車
    全毀，原告已賠付詹進耀七十三萬二千七百五十元，此有理賠計算書，報廢証明
    ，賠款收據等影本附卷可稽，原告依上開保險人代位權之行使，請求被告賠償其
    損害，尚屬有據，惟因原告與有過失，故依民法第二百十七條第一項規定，減輕
    被告三分之一之賠償金額，即被告應給付原告四十八萬八千五百元及自八十九年
    一月八日起至清償日止，按年息百分之五計算之法定遲延利息，逾越部分之請求
    ，無理由，應予駁回。
四、本件事証已臻明確，兩造所為其他攻擊，防禦方法，於判決結果不生影響，無庸
    一一審究。另本件原告未為假執行聲請，被告陳明願供擔保，聲請免為假執行，
    容有誤解，併予明。
五、據上論結，原告之訴為一部有理由，一部無理由，依民事訴訟法第七十九條但書
    判決如主文。
中      華      民      國    八十九    年      七      月     十四     日
                                    臺灣臺中地方法院民事第四庭
~B法      官  周靜秀
右為正本係照原本作成
如不服本判決，應於判決送達後二十日內，向本院提出上訴狀。
中      華      民      國    八十九    年      七      月     二十     日
~B法院書記官
                                                                        Ｂ


司法院資訊處製作；財團法人民間司法改革基金會備份。
